台灣台中地方法院刑事判決　　　　　　　　　　　　九十二年度訴字第二六九二號
　　公　訴　人　臺灣臺中地方法院檢察署檢察官
　　被　　　告　甲○○
右列被告因偽證案件，經檢察官提起公訴（九十二年度偵字第二一三六三號），本院
判決如左：
    主    文
甲○○於檢察官偵查時，證人於案情有重要關係之事項，供前具結，而為虛偽之陳述
，累犯，處有期徒刑壹年。
    犯罪事實
一、甲○○曾於民國八十七年間，因犯傷害罪，經臺灣臺中地方法院判處有期徒刑三
    月確定，於八十八年二月十一日易科罰金執行完畢，復於九十一年間，因犯強盜
    罪，經臺灣高等法院臺中分院判處有期徒刑三年，甲○○上訴後經最高法院駁回
    上訴判決確定後，即畏罪潛逃，經臺灣臺中地方法院檢察署發布通緝，嗣經緝獲
    ，現於臺灣臺中監獄執行中，其品行不良。惟甲○○仍不知悔改，因其友人林青
    暫居於台中縣潭子鄉○○路三一二巷九五號之「萬華宮」（係三合院建築），與
    廖萬發係鄰居關係。而該「萬華宮」之房地為廖萬發所有，經出租予萬華宮主持
    人廖顯貴，廖萬發平時則以賣青草茶為生，並居住萬華宮左側房屋。至林青平日
    則居住於萬華宮右側房間，甲○○則偶至萬華宮小住幾日。林青、甲○○二人於
    九十二年五月十一日下午，在「萬華宮」內喝酒，至同日十六時許，已有酒意。
    適廖萬發將用水倒在萬華宮前，甲○○見狀即心生不滿，乃至廖萬發所住「萬華
    宮」左側廂房內，與廖萬發發生爭執，雙方一言不合進而互毆。爭執中，廖萬發
    取出長鋤頭柄一支（如卷附兇器照片編號三），朝甲○○揮擊，並擊中甲○○頭
    部，甲○○因而受有頭部外傷而流血。甲○○受傷後心有不甘，竟心生殺念，返
    回「萬華宮」之右側房間內取出棒球棍一支（如卷附兇器照片編號一）。林青見
    甲○○受傷，亦取出短鋤頭柄一支（如卷附兇器照片編號二）助陣，與甲○○分
    持棍棒行至萬華宮前之廟埕空地，欲找廖萬發報仇洩憤。此時廖萬發已走出其住
    處，亦行至「萬華宮」前之廟埕空地，見林青與甲○○分持棍棒向其毆擊，乃持
    上開長鋤頭柄及前端套有鋼鐶之塑膠管反抗，並擊傷林青。林青遭擊傷後，甚為
    暴怒並心生殺意，而與甲○○共同基於殺人之犯意聯絡，聯手攻擊廖萬發。廖萬
    發雖試圖反抗，惟仍不敵林青與甲○○二人之聯手，廖萬發所持長鋤頭柄因遭擊
    而掉落後，林青隨即拾起該長鋤頭柄繼續攻擊廖萬發。廖萬發在林青與甲○○二
    人聯手攻擊下，不敵而受傷倒地，然甲○○及林青二人殺意未歇，仍繼續以棍棒
    朝廖萬發之頭部等人體要害猛擊之。甲○○於攻擊過程中，即以上開棒球棍，朝
    廖萬發之頭部要害，連續猛擊數次，其中四次以上擊中廖萬發之頭部右顳骨；而
    林青亦持上開長鋤頭柄，朝廖萬發之頭部要害，連續猛擊數次，其中三次則擊中
    廖萬發之頭部左前側方，致廖萬發受有右顳骨、右眼角、後枕部凹陷骨折，及左
    眼上方、鼻骨與下顎骨骨折等傷害，並因傷重而當場死亡。林青、甲○○見廖萬
    發死亡後，甲○○即將上開棍棒拿至「萬華宮」右側房間藏放，並與林青二人回
    至「萬華宮」客廳擦拭傷口血跡後繼續飲酒。甲○○並將其二人行兇用之棒球棍
    及長鋤頭柄分別藏至「萬華宮」右側前後房間內，林青則將該短鋤頭柄拿至該房
    間口與棒球棍一起擺放。林青為掩飾犯行，明知廖萬發業已當場死亡，卻仍於當
    日十七時五十五分許，假意打電話予葉松興，請其將廖萬發送醫急救。葉松興到
    達現場後，發現廖萬發業已死亡，即報警處理。而甲○○則託不知情之賴振源以
    機車將其載離現場，回至其位於台中縣大雅鄉○○○路二七二巷四一號四樓之住
    處梳洗後，即在台中縣神岡鄉街上四處遊盪，最後返回位於台中縣神岡鄉○○路
    七十八號對面之荔枝園躲藏。林青於警方到達現場處理時，先向警偽稱遭數名不
    詳之人分持棍棒侵入「萬華宮」毆打。惟經警查獲甲○○後，始循線查獲上情，
    並扣得上開棒球棍及長短鋤頭柄各一支。
二、甲○○被捕後，於警詢及台灣台中地方法院檢察署檢察官初訊時，雖均供承其與
    林青於上開時地，分持棍棒聯手攻擊廖萬發致死等情不諱。惟甲○○明知其與林
    青於九十二年五月十一日下午十六時許，均在「萬華宮」前分持棍棒聯手攻擊廖
    萬發，竟於臺灣臺中地方法院檢察署檢察官偵辦該署九十二年度偵字第九八六九
    號案件時，就其中被告林青部分，甲○○以證人身分具結後作證，於九十二年五
    月二十一日上午十時，於檢察官訊問：「當時林青有無拿棍棒？」時，偽稱：「
    我沒有看到他拿。」云云，於九十二年七月二十四日上午十時十五分，在同署檢
    察官偵訊時，於檢察官訊問：「當天林青有無拿棍子？」時，謊稱：「我沒有看
    到。」，並於檢察官訊問：「當時林青有無拿棍棒？」時，偽稱：「我沒看到。
    」云云，於九十二年九月五日上午十二時三十分許，於檢察官訊問：「有無看到
    林青拿東西？」時，謊稱：「無。」，於檢察官訊問：「林青有無打他（廖萬發
    ）？」時，偽稱：「我沒看到，至於是否我進去裏面時有打他，我不知道。」云
    云，而就林青是否持棍棒及是否共同攻擊廖萬發等於案情有重要關係之事項，為
    虛偽之陳述。
二、案經台灣台中地方法院檢察署檢察官自動檢舉偵查起訴。
    理    由
一、被告甲○○否認有偽證犯行，辯稱其所說的話都是真實，檢察官偵訊時，其還在
    酒醉，而且生病發燒，其當時跟檢察官說些什麼話都已經記不清楚了云云。惟查
    ：
（一）上開案件被害人廖萬發於右揭時地遭人以棒棍毆擊時，僅有被害人及被告甲○
      ○與另案被告林青二人在場，再無第四人在場乙節，業經被告與林青二人坦認
      無誤，足認為事實。
（二）該案被害人遭毆擊後，因受有右顳骨、右眼角、後枕部凹陷骨折，及左眼上方
      、鼻骨與下顎骨骨折等傷害，並因頭部顳葉呈粉碎性骨折合併腦挫傷而當場死
      亡；且兇器係遭兩種近似之兇器即圓形棍棒物，為一者較粗（診斷書所載代號
      Ａ），另一較細之鈍器物（診斷書所載代號Ｂ）等情，業經檢察官督同法醫師
      相驗並解剖被害人屍體後，製有勘驗筆錄、解剖筆錄、相驗體證明書與驗斷書
      各一份及照片二十一張在卷可稽。足見該案被害人確係遭他人以二種以上之圓
      形棍棒物毆擊頭部致死無疑。
（三）觀諸扣案棍棒中，棒球棍之末端形狀較粗大，長鋤頭柄則為稍細之長棍。至於
      短鋤頭柄之末端則呈四角狀，且占整體長度一半以上；其另一端雖為圓形棍棒
      物，惟此部分則甚短。以該短鋤頭柄而言，其四角形端較粗大而不易握住，另
      圓形端則較細易握，故如欲持之與他人鬥毆，則應以手握圓形端較順手。是以
      扣案棍棒之形態與被害人頭部骨折之情形相比對，則應以棒球棍與診斷書所認
      代號Ａ之較粗圓形棍棒物相符，而長鋤頭柄則與代號Ｂ之較細圓形棍棒物相符
      。
（四）被告甲○○自承持扣案棒球棒毆擊被害人，衡以該球棒之體積、重量及長度及
      常人使用球棒之習慣，當以雙手握棒較為順手、靈活。且被告甲○○既已自承
      犯行，對此細節當無虛偽陳述之必要，故被告甲○○於該案中所供其僅持扣案
      球棒毆擊被害人乙節，與事實相符，應屬可採。
（五）被告甲○○既僅持棒球棒毆擊被害人，而該案被害人所受傷害又係遭二種以上
      之兇器毆擊致死，則殺害被害人之行為人，除被告甲○○以外，應尚有他人。
      再衡以被告甲○○與林青二人既均供陳當時在場之人，僅有其二人與被害人在
      場，此外更無第四人，則此一持較細棍棒毆擊被害人之行為人，除林青外，當
      更無他人。
（六）經警採現場及扣案物之血跡送內政部警政署刑事警察局（以下簡稱刑事局）進
      行ＤＮＡ比對鑑定之結果，扣案長鋤頭柄之握把處所採血跡，與林青相符，而
      其尾端所採血跡，則與被害人相符；另扣案棒球棍尾端所採血跡，則與被害人
      相符，有刑事局九十二年五月十四日刑醫字第○九二○○八九八二八號鑑驗書
      二紙、豐原分局現場勘查小組刑案現場採取證物一覽表暨對照表二紙、刑事案
      件證物採驗紀錄表一紙、台中縣警察局刑案現場勘查卷一份、台中縣警察局九
      十二年八月六日中縣警刑鑑字第○九二○○一三○二三號函附採驗報告書一份
      （以上均為影本）在卷可稽。再觀諸該長鋤頭柄握把處之血跡形態，有血手指
      印痕及擦拭塗抹狀；而其尾端之血跡形態，則呈噴濺形狀；另外扣案之短鋤頭
      柄則未發現有血液噴濺痕，有該長、短鋤頭柄勘驗照片六張在卷可稽。足見應
      係林青手握該握把處，故留下血手指印痕及擦拭，而該長鋤頭柄尾端則高速擊
      中被害人時，造成被害人血液噴濺所致。
（七）另案被告林青於案發後第一次警詢中，佯稱其與被害人係遭數名不詳男子侵入
      毆打云云，直至被告甲○○為警查獲並坦認犯行時，始於第二次警詢時改稱其
      係為「維護甲○○，才說了不實之口供」云云。而其就本件案發經過情形，於
      九十二年五月十二日第二次警詢時供稱：「（問：廖萬發遭人打死之詳情為何
      ？）於九十二年五月十一日十六時許，我從萬華宮走出，見到甲○○持棒球棍
      ，死者廖萬發持鋤頭柄，二人正在互毆，我上前去阻勸無效，至廖萬發倒地不
      起，甲○○見廖萬發倒地後，仍朝其太陽穴以棒球棍毆打。」、「（問：甲○
      ○返回萬華宮拿棒球棍後去找死者廖萬發時，你有無跟隨去？）有，我有跟隨
      去。」，於同年五月十二日第一次偵訊時供稱：「（問：昨天爭吵經過？）我
      見甲○○空手與對手起爭吵，後來甲○○被對方打，甲○○回去拿球棒，我跟
      出去看，他二人就打起來，我在旁邊看。」，於同年五月十二日第二次偵訊時
      供稱：「（問：何時知道廖萬發與甲○○吵架？）我是於甲○○進來拿棍子時
      ，一邊罵：『幹你娘，這個老的…要去打他』時知道，我才跟出去看，那時他
      二人一人拿一支…」。是林青於其係於被告甲○○空手與被害人打鬥時即已在
      場，或係於被告甲○○返回萬華宮取出棒球棍，再走出萬華宮行兇時，跟隨被
      告甲○○到達現場乙節，前後已為矛盾之供述。
（八）被告甲○○於警詢中先則供稱：「我迅速逃離返回宮內找還擊的物品，進入宮
      內我見到一支棒球棍隨手就拿起，當時林青見我持棒球棍，林青也拿起鋤頭柄
      跟我聯手毆廖萬發，直至廖萬發倒地哀號，我跟林青才又回宮內繼續喝酒。」
      ；再於同年五月十二日檢察官第一次偵訊時供稱：「（問：昨天為何爭吵？）
      死者把水放到整個廟埕，我跟他講，他就不高興，就拿棍子打我，林青見我被
      打，也跑出來阻止也被打，所以我才趕快去拿一支球棍，那時林青也有拿一支
      棍子在罵死者，我拿球棍過去就向死者打去。」、「（問：是否二人一起打？
      ）我有看他有揮擊動作，但有沒有打到不知道。」；又於同年五月十二日檢察
      官第二次偵訊時供稱：「（問：廖萬發倒下時，林青有無打死者？）有，我二
      人一起打的。」雖被告甲○○嗣於檢察官爾後之偵訊，均翻異前詞，改稱未看
      到另案被告林青有無拿棍棒云云，惟斟酌前開ＤＮＡ鑑定結果、被害人所受傷
      害情形與傷口形狀、扣案棍棒之大小、形狀，與被告甲○○與林青二人均供認
      案發當時現場僅有渠等與被害人三人在場等情，應認被告甲○○於警詢及檢察
      官第一、二次偵訊中所供者為可採。
（九）綜上理由，足見林青確於被告甲○○持棒球棍毆擊被害人廖萬發時在場，且亦
      手持長鋤頭柄攻擊被害人，此為被告甲○○所明知，而被告甲○○與林青二人
      共同殺害被害人廖萬發之案件，經台灣台中地方法院以九十二年度重訴字第二
      一九三號審理終結，判決林青共同殺人，處有期徒刑十五年，褫奪公權六年，
      甲○○共同殺人，處有期徒刑十四年六月，褫奪公權六年，並經台灣高等法院
      台中分院及最高法院駁回被告林青與甲○○之上訴確定，此業經本院調取台灣
      高等法院臺中分院九十三年度上訴字第三二０號案卷核閱無誤，是林青確實有
      於上開時地與被告甲○○共同殺害廖萬發之行為，更臻明確，惟被告甲○○竟
      於檢察官偵訊時，供前具結後謊稱未看到林青持棍棒攻擊被害人廖萬發云云，
      其偽證之犯行，足堪認定。
二、核被告甲○○所為係犯刑法第一百六十八條之偽證罪，其於同一案件雖然先後三
    次為偽證，乃係接續之行為，屬單純一罪，就被告甲○○於九十二年七月二十四
    日上午十時十五分及於九十二年五月二十一日上午十時之偽證行為，公訴人雖然
    沒有論及，本院也應一併審理。被告甲○○曾於八十七年間，因犯傷害罪，經臺
    灣臺中地方法院判處有期徒刑三月確定，於八十八年二月十一日易科罰金執行完
    畢，此有台灣高等法院被告全國前案紀錄表在卷可參，其於有期徒刑執行完畢五
    年以內再犯本件有期徒刑以上之罪，為累犯，應依刑法第四十七條之規定，加重
    其刑。查被告甲○○雖就案情有重要關係之事項，為虛偽之陳述，而迴護共犯林
    青，然其與林青係朋友，而本件係因被告甲○○與被害人廖萬發起爭執，林青基
    於與被告甲○○之情誼而共同攻擊廖萬發，被告甲○○基於與林青之情誼，予以
    迴護，尚屬情理之常，且被告甲○○與林青共同殺害被害人廖萬發，已經被分別
    判處有期徒刑十四年六月及十五年之重刑，本件偽證犯行應無再處以重刑之必要
    。爰審酌被告係為袒護友人林青而為偽證，其偽證有使司法裁判權有陷於錯誤之
    危險，嚴重藐視司法之威嚴，不尊重法律體制，及其品行、智識程度與犯後態度
    等一切情狀，量處如主文所示之刑。
據上論斷，應依刑事訴訟法第二百九十九條第一項前段，刑法第一百六十八條、第四
十七條，判決如主文。
中      華      民      國      九十三      年    十    月    二十九    日
                                臺灣臺中地方法院刑事第二庭
                                    審判長法  官  蔡 民 曜
                                          法  官  郭 書 豪
                                          法  官  李 添 興
右正本證明與原本無異。
如不服本判決，應於判決送達後十日內向本院提出上訴狀，上訴於臺灣高等法院臺中
分院( 須附繕本 )。
                                          書記官
中    華    民    國      九十三      年       十      月     二十九    日
附錄論罪科刑法條：
刑法第一百六十八條：
於執行審判職務之公署審判時或於檢查官偵查時，證人、鑑定人、通譯於案情有重要
關係之事項，供前或供後具結，而為虛偽陳述者，處七年以下有期徒刑。
